【裁判字號】    99,訴,495
【裁判日期】    990531
【裁判案由】    誣告
【裁判全文】
臺灣板橋地方法院刑事判決               99年度訴字第495號
公  訴  人  臺灣板橋地方法院檢察署檢察官
被      告  甲○○
上列被告因誣告案件，經檢察官提起公訴（99年度偵字第1419號
），本院判決如下：
    主  文
甲○○意圖他人受刑事處分，向該管公務員誣告，處有期徒刑參
月。
    事  實
一、甲○○明知乙○○未於民國97年10月29日上午11時許，於執
    行法警勤務時，在臺灣板橋地方法院訴訟輔導中心3 號櫃臺
    前，毀損甲○○所穿著之墨綠色POLO衫1 件，竟意圖使乙○
    ○受刑事處分，於98年4 月8 日晚上6 時23分許，至臺北縣
    政府警察局土城分局清水派出所（下稱清水派出所），向員
    警對乙○○提出毀損告訴，並誣指：乙○○於前開時、地，
    拉扯其上衣，以致其上衣毀損，其衣服變大件而無法復原等
    情，嗣經土城分局移送板橋地檢署檢察官偵查中，仍承前開
    誣告犯意，於98年4 月14日向板橋地檢署提出刑事聲請再議
    狀（係在其告訴喬鴻傑傷害乙案一併提及）及於同年5 月11
    日、6 月5 日接受檢察官訊問時，接續誣指：其要告乙○○
    毀損其衣服，告訴事實如其於警詢時所言，其衣服是在法院
    服務台被毀損，其衣服是乙○○毀損等情，迨經檢察官偵查
    後認乙○○毀損罪嫌不足，分別以98年度偵字第12004 號不
    起訴處分確定，及以98年度偵字第1763 2號為不起訴處分確
    定後，經甲○○對98年度偵字第17632 號不起訴處分聲請再
    議，仍由臺灣高等法院檢察署檢察長以98年度上聲議字第
    7284 號 處分駁回再議而確定。
二、案經乙○○告訴板橋地檢署檢察官偵查後起訴。
    理  由
壹、有關證據能力部分：刑事訴訟法第159 條第1 項雖規定，被
    告以外之人於審判外之言詞或書面陳述，除法律有規定外，
    不得作為證據。惟同法第159 條之5 明定：「被告以外之人
    於審判外之陳述，雖不符前4 條之規定，而經當事人於審判
    程序同意作為證據，法院審酌該言詞陳述或書面陳述作成時
    之情況，認為適當者，亦得為證據。」、「當事人、代理人
    或辯護人於法院調查證據時，知有第159 條第1 項不得為證
    據之情形，而未於言詞辯論終結前聲明異議者，視為有前項
    之同意。」，其立法理由在於傳聞證據未經當事人之反對詰
    問予以核實，乃排斥其證據能力。惟當事人如放棄對原供述
    人之反對詰問權，於審判程序表示同意該等傳聞證據可作為
    證據，此時，法院除認該傳聞證據欠缺適當性外，自可承認
    其證據能力。又當事人、代理人或辯護人於調查證據時，知
    有刑事訴訟法第159 條第1 項不得為證據之情形，卻表示「
    對於證據調查無異議」、「沒有意見」等意思，而未於言詞
    辯論終結前聲明異議者，應視為已有將該等傳聞證據採為證
    據之同意，最高法院93年度台上字第3533號、94年度台上字
    第2976號判決亦採同一見解。經查：本案被告甲○○及檢察
    官於本院審判期日，對於下列經本院調查之證據方法，均表
    示對證據能力不爭執，復於審判期日就本院一一提示之前揭
    證據方法於言詞辯論終結前，均亦未就所調查之證據主張有
    刑事訴訟法第159 條第1 項不得為證據之情形，是參照上開
    說明要旨，本案經調查之證據，均有證據能力，合先敘明。
貳、實體方面：
一、訊據被告甲○○固坦認伊於97年10月29日上午11時許，在本
    院訴訟輔導中心3 號櫃臺前，因音量過大，遭法警即告訴人
    乙○○出面制止，且於前開時間，對告訴人提出毀損告訴，
    指稱告訴人毀損其上衣等情之事實，惟矢口否認有何誣告之
    犯行，並辯稱：乙○○動手拉伊衣服，伊向法院政風室反應
    ，卻未獲得政風室或乙○○向伊道歉，伊才去派出所報案；
    伊係計程車司機，沒有受過高等教育，不了解法律程序，伊
    並沒有要乙○○受刑事追訴之意思，伊去派出所不是伊能做
    主，清水派出所要不要辦不是伊能做主，如果警察執意要辦
    ，他們當然會去做，伊問警察是否衣服要送過去，警察說不
    用，到法院卻說伊沒有提出證物；伊所稱的毀損是指衣服拉
    扯及紙袋破掉，伊並未指稱乙○○撕破伊衣服云云置辯。經
    查：
(一)、被告於97年10月29日上午11時許，至本院訴訟輔導中心3 號
    櫃臺前，因音量過大，遭本院法警乙○○制止，並於98年4
    月8 日晚上6 時23分許，至清水派出所，向員警對乙○○提
    出毀損告訴，並指稱：乙○○於前開時、地，拉扯伊上衣，
    以致伊上衣毀損等情，嗣經土城分局移送板橋地檢署檢察官
    偵查中，於98年4 月14日提出刑事聲請再議狀（係其告訴喬
    鴻傑傷害乙案）及於同年5 月11日、同年6 月5 日接受檢察
    官訊問時指稱：告乙○○毀損其衣服，如其於警詢時所言，
    衣服是在法院服務台被毀損，衣服是乙○○毀損等情，此為
    被告所不爭執，並有被告98年4 月14日刑事聲請再議狀、被
    告於98年4 月8 日警詢筆錄、98年5 月11日、98年6 月11日
    偵訊筆錄各1 份（詳見98年度他字第2920號偵查卷〈下稱98
    他2920卷〉第2 至3 、13至14、21、33至34頁、98年度偵字
    第17632 號偵查卷〈下稱98偵17632 卷〉第31頁）在卷可稽
    ，是前開事實，洵堪認定屬實。則被告接續4 次向警偵機關
    指摘告訴人毀損其上衣，難謂無使告訴人受刑事訴追之意。
(二)、又觀諸被告於前開時間所穿著之墨綠色POLO衫之照片（詳見
    98他2920卷第27之1 至31之1 頁）所示，該衣服上雖有沾染
    血漬，或因拉扯而變較寬鬆，惟仍未失其供穿著、蔽體及禦
    寒等效用；況被告於98年5 月11日偵訊時供稱：（問：衣服
    是何處遭毀損？）變的比較寬鬆，是沒有破掉，且其上也沾
    了血跡等語（詳見98他2920卷第33之1 頁）明確，是與被告
    指稱其上衣被拉壞變大而無法復原乙節不合，足認該衣服於
    事發後，並未達所謂「失其全部或一部效用」之程度，而與
    刑法毀損罪之構成要件有間；復查被告對法警乙○○提出毀
    損案件，業經板橋地檢署檢察官偵查後認乙○○毀損罪嫌不
    足，分別以98年度偵字第12004 號不起訴處分確定，及以98
    年度偵字第17632 號為不起訴處分，經被告對98年度偵字第
    17632 號不起訴處分聲請再議，仍由臺灣高等法院檢察署檢
    察長以98年度上聲議字第7284號處分駁回再議而確定等情，
    此有前開不起訴處分書、再議處分書各乙份在卷可稽，足證
    被告前開指訴告訴人乙○○毀損一節，應屬故意虛構。
(三)、按告訴人所訴事實不能證明其係屬實，在對於被訴人為不起
    訴處分確定者，固不能謂告訴人因此即應負誣告罪責，然此
    必以告訴人有出於誤會或懷疑被訴人有此事實，或對其事實
    誇大其詞而為申告之情形，始足以當之，若告訴人以自己親
    歷被害事實，堅指被訴人有犯罪行為，指名向該管公務員告
    訴，經不起訴處分，認被訴人無此犯罪事實者，即不能謂告
    訴人不應負誣告罪責，最高法院32年上字第184 號判例、94
    年度臺上字第6589號判決意旨可資參照。查被告就其所指訴
    告訴人之上開毀損事實，係屬其親身經歷之事，並非出於誤
    會或懷疑有此事實而為申告；至被告辯稱：乙○○有拉伊上
    衣，可調錄影監視畫面云云，然告訴人乙○○迭於警詢、偵
    訊及本院訊問時均指稱：伊沒有拉甲○○衣服等語明確，且
    縱使告訴人斯時有拉被告上衣之行為，但依前所述，被告明
    知其上衣僅變得比較寬鬆、沒有破掉，顯未達毀壞之程度；
    再參酌被告係38歲之成年人，計程車司機，以從事駕駛為業
    ，且國中畢業，顯具相當社會工作之歷練，另被告曾於97年
    間因誣告案件，經本院以97年度訴字第4735號刑事判決無罪
    確定在案，此有該判決書及臺灣高等法院被告前案紀錄表各
    1 份在卷可證，是被告顯然知悉向員警提出對某人之告訴，
    其告訴之法律上意義及效果。故被告先於98年4 月8 日向清
    水派出所員警對告訴人提出毀損告訴，且於同年4 月14日提
    出刑事聲請再議狀及於同年5 月11日、6 月5 日接受檢察官
    訊問時仍陳明其對告訴人提出毀損告訴甚明，其顯然有使告
    訴人受刑事追訴之意圖。則被告辯稱：伊不懂法律，是否構
    成毀損，伊不是法官，伊無法認定，且伊沒有要使乙○○受
    刑事追訴，只要乙○○向伊道歉即可云云，顯屬卸責之詞，
    不足採信。
(四)、綜上所述，被告基於使人受刑事處分之意圖，於前開時間，
    向清水派出所員警及板橋地檢署檢察官誣告告訴人於97年10
    月29日上午11時許在本院訴訟輔導科3 號櫃檯毀損其上衣而
    涉嫌毀損罪嫌，顯已該當誣告罪之構成要件，其明知為不實
    之事項，而虛捏使他人受刑事處分之意圖，至為灼然。故本
    案事證已臻明確，被告犯行洵堪認定，應予依法論科。
二、核被告所為，係犯刑法第169 條第1 項之誣告罪。按誣告為
    妨害國家審判權之犯罪，故就同一訴訟案件，於向該管公務
    員申告後，雖於偵查中或不同審級，再為相同之陳述，仍屬
    同一事實，僅能成立單純一罪，不發生連續犯或數罪之問題
    ，最高法院90年度台上字第1729號判決足資參照。則被告先
    後向清水派出所及板橋地檢署申告之4 次密接誣告行為，顯
    係基於單一犯意而接續為之，且侵害一個國家法益，應僅成
    立一個誣告罪。至公訴人雖僅就被告98年4 月14日向板橋地
    檢署對告訴人提出毀損告訴之誣告犯行提起公訴，惟未就被
    告於98年4 月8 日、5 月11日、6 月5 日向清水派出所及板
    橋地檢署提出同一誣告行為提起公訴，然該部分事實與公訴
    人前開起訴之犯罪事實既具單純一罪關係，已如前述，基於
    審判不可分原則，應為起訴效力所及，本院自得併予審究。
    爰審酌被告遇事不思理性處理，竟捏造不實之事項向清水派
    出所及板橋地檢署申告，自生損害於告訴人，並影響司法偵
    審之正確性，所為實不足取，且犯後否認犯行之態度，惟念
    其犯罪之動機、目的、手段，及其生活狀況、智識程度等一
    切情狀，量處如主文所示之刑，以資懲儆。
據上論斷，應依刑事訴訟法第299 條第1 項前段，刑法第169 條
第1 項，判決如主文。
本案經檢察官黃致中到庭執行職務。
中    華    民    國    99    年    5     月    31    日
                  刑事第十四庭審判長法  官  林淑婷
                                    法  官  陳昭筠
                                    法  官  饒金鳳
以上正本證明與原本無異。
如不服本判決，應於判決送達後10日內，向本院提出上訴書狀，
且上訴書狀應敘述具體理由，而上訴書狀未敘述上訴理由者，應
於上訴期間（即自收受判決書之翌日起算10日）屆滿後20日內補
提理由書。
                                    書記官  許雅琪
中    華    民    國    99    年    6     月    2     日
附錄本案論罪科刑法條全文：
中華民國刑法第169 條第1 項：
意圖他人受刑事或懲戒處分，向該管公務員誣告者，處7 年以下
有期徒刑。

司法院資訊處製作；財團法人民間司法改革基金會備份。
